【裁判字號】    89,訴,28
【裁判日期】    891009
【裁判案由】    違反期貨交易法
【裁判全文】
臺灣花蓮地方法院刑事判決                            八十九年度訴字第二八號
    公  訴  人  臺灣花蓮地方法院檢察署檢察官
    被      告  戊○○
    右  一  人
    選任辯護人  曾泰源
    被      告  己○○
右列被告因違反期貨交易法案件，經檢察官提起公訴（八十八年度偵字第四一○七號
），本院判決如左：
    主  文
戊○○未經許可，擅自經營期貨經理事業，處有期徒刑貳月。緩刑貳年。
己○○未經許可，擅自經營期貨經理事業，累犯，處有期徒刑伍月。
    事  實
一、戊○○、己○○（己○○曾於民國六十九年間因犯貪污罪，經最高法院判處無期
    徒刑，褫奪公權終身確定，嗣經減刑後，於八十二年十二月十三日執行完畢）明
    知期貨交易法於八十六年六月一日公布生效後，期貨信託事業、期貨經理事業、
    期貨顧問事業及其他期貨服務事業，均應經主管機關即財政部證券暨期貨管理委
    員會（下稱證期會）許可並發給許可證照後，始得經營。詎戊○○、己○○均未
    經許可，戊○○自八十六年六月二日起至八十七年四月間止，在花蓮市○○路四
    六一號，為客戶丁○○從事外幣保證金期貨交易之代客操作（經理）業務；己○○自八十六年八月十四日起至八十八年間止，在花蓮市○○路四六一號、花蓮縣
    吉安鄉○○路四六一號等處所，為客戶丁○○（以其子王文傑名義）、乙○○、
    劉俊宏、黃欽梅等人從事外幣保證金期貨交易之代客操作（經理）業務。方式如
    下：
  (一)為客戶申請為設於香港之利經紀商在香港上海匯豐銀行開美元帳戶，並由該客
    戶直接或將客戶所交付之款項匯款至該帳戶，以作為保證金之用。
  (二)代客戶決定下單，經由香港利經紀商下單至香港上海匯豐銀行（期貨店頭市場
    ），以操作美金、英鎊、日圓、瑞士法郎等外幣。
  (三)此種交易不須實際交割，一般都在當日或到期前以反方向交易軋平而僅結算買賣
    差價，計算盈虧。
二、案經戊○○向台灣花蓮地方法院檢察署（下稱花蓮地檢署）檢舉（己○○部分）
    及花蓮地檢署檢察官自動檢舉（戊○○部分）偵查起訴。
    理  由
一、右揭事實，業據被告戊○○於本院訊問時坦承有代理丁○○下單買賣外幣，及被
    告己○○坦承有代丁○○、乙○○、劉俊宏、黃欽梅等人以前開方式下單買賣外
    幣等情不諱，並經證人丁○○、乙○○於偵查及本院訊問時證稱綦明，復有同意
    授權書、香港利公司簡介、租賃契約書、香港利經紀商牌照、註冊記錄、交
    易記錄等資料在卷可稽。被告戊○○、己○○固均矢口否認其等有何違反期貨交
    易法之犯行，辯稱如附件一、二之辯護狀所載。惟查：
  (一)按期貨交易法係於八十六年三月二十六日經總統公布，並經行政院定於同年六月
    一日施行，依該法第八十二條第一項規定，經營期貨信託事業、期貨經理事業、
    期貨顧問事業或其他期貨服務事業，須經主管機關之許可並發給許可證照，始得
    經營。而有關期貨信託、期貨經理及期貨顧問等事業均尚未開放設立等情，有證
    期會八十八年十一月二十五日台財證（七）第一○二六一二號函一份在卷可參（
    花蓮地檢署八十八年度偵字第四一○七號偵查卷三一頁參照），合先敘明。
  (二)所謂「外幣保證金交易業務」，在法律上之定義為：「一方於客戶與其簽約並繳
    付外幣保證金後，得隨時應客戶之請求，於保證金之數倍範圍內，以自己之名義
    為客戶之計算，在外匯市場從事不同幣別間之即期或遠期買賣交易。此項交易不
    須實際交割，一般都在當日或到期前以反方向交易軋平而僅結算買賣差價」，期
    貨交易法已將「外幣保證金交易」納入期貨交易法第三條第一項第四款所定槓桿
    保證金交易之一種（該法第三條第一項第四款規定：槓桿保證金契約：指當事人
    約定，一方支付價金一定成數之款項或取得他方授與之一定信用額度，雙方於未
    來特定期間內，依約定方式結算差價或交付約定物之契約）。而所謂「外幣保證
    金交易」期貨之仲介、經理與顧問事業，均屬附隨於期貨主業務之周邊服務事業
    ，其意義及功能如下：
    (1)按「外幣保證金交易」契約之真正當事人為指示買賣外幣之客戶及受指示以自
      己名義、在國際市場買賣外幣之經紀商。然而經紀商須開發客源，故須委任第
      三人為其仲介潛在之客戶與其簽約，因此有所謂之「外幣保證金交易」之仲介
      業務，從事該等仲介業務之人，乃係受經紀商之委任，為經紀商之利益，介紹
      客戶與經紀商簽約，從事「外幣保證金交易」。
    (2)而客戶一旦簽約從事外幣之買賣後，經紀商應依客戶之指示買賣外幣，但客戶
      本身可能沒有管道獲得國際外匯市場上外幣之漲跌訊息，需要有人提供相關訊
      息，做為買賣外幣之參考，此即屬「外幣保證金交易」之顧問業務。
    (3)又在客戶專業知識不足，無法從「外幣保證金交易」中獲利時，會產生專業經
      理人代其買賣外幣而取利之需要，因此又產生了「外幣保證金交易」之經理業
      務，由專業經理人來代客戶操作外幣之買賣。該等從事經理業務之人，乃係受
      客戶之委任，為客戶之利益，代客戶買賣外幣。
  (三)被告己○○所辯與客戶盈虧分配方式及事後彌補客戶虧損，縱屬非虛，惟仍無解
    於其未經許可代客操作外匯保證金交易，從事期貨經理事業之事實。被告前開所
    辯，並不可採。事證明確，被告犯行洵堪認定。
二、核被告戊○○、己○○所為，係犯期貨交易法第一百十二條第五款之未經許可擅
    自經營期貨經理事業罪。被告己○○有事實欄所載之犯罪科刑執行情形，此有台
    灣高等法院檢察署刑案記錄簡覆表一份在卷可考（本院卷八四至八五頁），其受
    有期徒刑執行完畢後，五年以內再犯有期徒刑以上之本罪，為累犯，應依法加重
    其刑。爰審酌被告之素行、犯罪之動機、目的、手段、品行、智識程度、代客操
    作之客戶人數、所生危害及犯罪後之態度暨被告己○○均能依其與客戶之約定彌
    補客戶損失（證人丁○○、乙○○證詞參照）等一切情狀，分別量處如主文所示
    之刑。末查被告戊○○未曾受有期徒刑以上刑之宣告，此有台灣高等法院被告全
    國前案記錄表一份足按，其因一時失慮，致觸刑章，經此教訓應知所警惕而無再
    犯之虞，本院認對被告所處之刑以暫不執行為適當，爰併宣告緩刑貳年，以啟自
    新。
三、被告己○○代客戶劉俊宏、黃欽梅從事外匯保證金期貨交易之代客操作（經理）
    業務部分，公訴人雖未起訴，但此部分與已起訴部分有實質上一罪關係，自為本
    院所得審理範圍；另本案事證已明，被告戊○○尚聲請訊問證人劉俊良、丙○○
    、甲○○等人，經查丙○○已於八十八年十月十六日死亡，有戶籍謄本在卷可稽
    （本院卷八九頁），其餘證人本院認均無傳喚之必要，均附此敘明。
據上論斷，應依刑事訴訟法第二百九十九條第一項前段，期貨交易法第一百十二條第
五款，刑法第十一條前段、第四十七條、第七十四條第一款，判決如主文。
中        華        民        國      八十九    年    十    月    九    日
                                      臺灣花蓮地方法院刑事庭
                            法  官  楊  碧  惠
右正本證明與原本無異。
如對本判決不服，應於送達後十日內，向本院提出上訴狀。（應抄附繕本）
                                          法院書記官
中        華        民        國      八十九    年    十    月  十二    日
附錄本判決論罪之法律條文：
期貨交易法第一百十二條第五款：
未經許可，擅自經營期貨信託事業、期貨經理事業、期貨顧問事業或其他期貨服務事
業者。


司法院資訊處製作；財團法人民間司法改革基金會備份。
